臺灣臺北地方法院刑事判決　　　　　　　 96年度易字第224號
公　訴　人　臺灣臺北地方法院檢察署檢察官
被　　　告　丙○○
上列被告因詐欺案件，經檢察官提起公訴（九十五年度偵字第一
九三一一號），及移送併辦（臺灣板橋地方法院檢察署九十六年
度偵字第二二三０號及臺灣臺中地方法院檢察署九十六年度偵字
第三一一五號），被告於準備程序中先就被訴事實為有罪之陳述
，經本院告以簡式審判之旨，並聽取當事人之意見後，本院合議
庭裁定行簡式審判程序後，本院判決如下：
    主    文
丙○○幫助共同意圖為自己不法之所有，以詐術使人將本人之物
交付，累犯，處有期徒刑肆月，如易科罰金，以新臺幣壹仟元折
算壹日。
    事    實
一、丙○○前於民國九十年七月間，因犯公共危險案件，經本院
    以九十一年度店交簡字第二九號判決判處有期徒刑五月確定
    ，嗣於九十一年四月十九日易科罰金執行完畢。
二、丙○○因需錢孔急，見報紙分類廣告上有高價收購帳戶之廣
    告，明知將自己之金融帳戶存摺及金融卡出賣予他人使用，
    將可能幫助他人遂行詐騙行為，仍基於幫助詐欺之犯意，於
    九十五年八月八日，將其當日所申辦之復華商業銀行景美分
    行（下稱復華銀行景美分行）第000000000000
    0000號帳戶及其先前申辦之中華郵政股份有限公司景美
    郵局（下稱景美郵局）第000000－00000000
    號帳戶（九十二年六月二十三日申辦），在臺北市文山區某
    處，以新臺幣（下同）二千元出租一銀行帳戶之代價，將上
    開二帳戶之相關存摺一本、提款卡一張及密碼，出租予真實
    姓名、年籍不詳、自稱「林先生」之成年男子使用以幫助之
    。嗣林先生與真實姓名、年籍不詳、佯稱上網援交之成年人
    及真實姓名、年籍不詳、自稱「朱先生」之成年人等三人共
    同基於為自己不法所有之犯意聯絡，接續於(一)九十五年八月
    八日下午八時許，由真實姓名、年籍不詳之成年人以電腦上
    網，在網路聊天室「尋夢園」留言：「學生妹，缺錢要援交
    」云云，適甲○○上網攀談，該成年人乃向甲○○誆稱：需
    操作自動提款機以查核其是否警察身分云云，甲○○即陷於
    錯誤，而依照該成年人之指示，於同年月九日晚間十一時七
    分，前往臺北縣蘆洲市○○街二二五號中華郵政股份有限公
    司中原郵局（下稱中原郵局）操作自動提款機，而匯款二萬
    三千四百五十六元匯款至上開丙○○在復華銀行景美分行所
    申辦之帳戶；(二)同年月十日晚間九時三十分，由真實姓名、
    年籍不詳之成年人以同上手法詐騙乙○○，致乙○○陷於錯
    誤，於同日前往臺北縣板橋市新埔捷運站內國泰世華銀行設
    置之自動提款機操作，匯款二千九百九十九元至前開丙○○
    在復華銀行景美分行所申辦之帳戶，嗣因乙○○發現其帳戶
    內金額減少，始知受騙，即報警處理；(三)同年月九日，由該
    名自稱「朱先生」之成年人在ＰＣＨｏｍｅ拍賣網站上佯以
    販賣筆記型電腦，供網友上網競標，適丁○○上該拍賣網站
    標得該筆記型電腦，並與朱先生聯絡匯款事宜後，即陷於錯
    誤，於同年月十二日依朱先生之指示，前往臺北市○○區○○路四段四三號臺灣科技大學設置之自動提款機，轉帳三萬
    元至丙○○前揭景美郵局帳戶內，俟丁○○於匯款後與朱先
    生聯繫未果，始悉受騙，旋報警處理；(四)於同年月十七日，
    由該朱先生在ＰＣＨｏｍｅ拍賣網站上佯以販賣行動電話，
    供網友上網競標，適林巳又上該拍賣網站標得該行動電話，
    並與朱先生聯絡匯款事宜，乃陷於錯誤，依朱先生之指示，
    於同日十五時四十九分前往臺中市○○路臺中商業銀行設置
    之自動提款機，轉帳七千一百六十元至丙○○前揭景美郵局
    帳戶內，俟匯款後無法與朱先生聯繫，始悉受騙，乃報警處
    理。
三、上開二之(一)、(二)案件分別經甲○○、乙○○訴由臺北市政府
    警察局文山第二分局報告臺灣臺北地方法院檢察署（下稱臺
    北地檢署）檢察官偵查起訴，上開二之(三)案件經丁○○訴由
    臺北市政府警察局士林分局移送臺灣士林地方法院檢察署（
    下稱士林地檢署）檢察官函請臺灣高等法院檢察署令轉臺北
    地檢署檢察官偵查起訴，上開二之(四)案件經林巳又訴由臺中
    市警察局第二分局報告臺灣臺中地方法院檢察署（下稱臺中
    地檢署）檢察官移送併辦。
    理  由
一、證據之認定：
    上開事實二之部分，業據告訴人甲○○、乙○○、丁○○及
    林巳又分別於警詢及檢察官偵查中指述明確（甲○○部分，
    臺北地檢署九十五年度偵字第一九三一一號卷第十頁至第十
    二頁及第四十頁至第四二頁參照；乙○○部分，同上偵查卷
    第十三、十四頁及第四十頁至第四二頁參照；丁○○部分，
    士林地檢署九十五年度偵字第一三０００號卷第七頁至第九
    頁參照；林巳又部分，臺中地檢署九十六年度偵字第三一一
    五號卷第三、四頁參照），並有復華銀行景美分行第000
    0000000000000號帳戶及景美郵局第0000
    00－00000000號帳戶開戶資料及交易明細表各一
    份（復華銀行景美分行部分，臺北地檢署九十五年度偵字第
    一九三一一號卷第二二、二三頁及第五十、五一頁參照；景
    美郵局部分，臺中地檢署九十六年度偵字第三一一五號卷第
    九、十頁參照）、匯款單三紙（板橋地檢署九十六年度偵字
    第二二三０號卷第五頁、臺中地檢署九十六年度偵字第三一
    一五號卷第五頁及士林地檢署九十五年度偵字第一三０００
    號卷第十二頁參照）、ＰＣＨｏｍｅ拍賣網站網頁資料二份
    （士林地檢署九十五年度偵字第一三０００號卷第十三頁至
    第十八頁及臺中地檢署九十六年度偵字第三一一五號卷第六
    頁至第八頁參照）在卷可證，且被告丙○○於本院九十六年
    五月八日審理時對於上開事實二之犯行供承不諱（本院當日
    審判筆錄參照），是依(一)告訴人甲○○之指述、(二)告訴人乙○○之指述、(三)告訴人丁○○之指述、(四)告訴人林巳又之指
    述、(五)上開二帳戶之開戶資料及交易明細表各一份、(六)前揭
    匯款單三紙、(七)上揭拍賣網站網頁資料二份等補強證據已足
    資擔保被告於本院審理時所為之上開任意性自白具有相當程
    度之真實性，而得確信被告前述自白之犯罪事實確屬真實，
    從而依刑事訴訟法第一百五十六條第一項及第二項規定，本
    院自得依被告前述自白及該補強證據認定被告確有為前述幫
    助共同詐欺之犯行，本件事證明確，被告之犯行堪以認定。
二、論罪科刑之法律適用：
  (一)按刑法上之幫助犯，係對於犯罪與正犯有共同之認識，而以
    幫助之意思，對於正犯資以助力，而未參與實施犯罪之行為
    者而言（最高法院七十五年度台上字第一五０九號、八十八
    年度台上字第一二七０號判決亦同此意旨）。是以，如未參
    與實施犯罪構成要件之行為，且係出於幫助之意思提供助力
    ，即屬幫助犯，而非共同正犯。本件被告基於幫助之犯意，
    提供前述帳戶存摺及提款卡予真實姓名年籍不詳、自稱「林
    先生」之成年人、真實姓名、年籍不詳、佯稱上網援交之成
    年人及真實姓名、年籍不詳、自稱「朱先生」之成年人等三
    人，並利用被告之幫助，意圖為自己不法之所有，施用詐術
    使告訴人甲○○、乙○○、丁○○及林巳又陷於錯誤，因而
    分別匯款至被告所提供之上揭郵局及銀行帳戶內，是被告所
    為係參與詐欺罪構成要件以外之行為，且在無證據證明被告
    係以正犯而非以幫助犯之犯意參與犯罪之情形下，應認其所
    為係幫助犯而非正犯行為。核被告所為，係幫助犯刑法第三
    百三十九條第一項詐欺取財罪。被告之幫助詐欺犯行，幫助
    上開真實姓名、年籍不詳之成年人等三人犯罪，彼三人有犯
    意聯絡及行為分擔應論以共同正犯。被告幫助他人犯上開共
    同詐欺之罪，爰依刑法第三十條第二項之規定，按正犯之刑
    減輕之。
  (二)又上開事實二之(三)、(四)所示犯行，起訴意旨雖未論及，但該
    部分事實與公訴人起訴之犯罪事實既具有實質上一罪關係，
    且上開事實二之(四)所示犯行經臺中地檢署檢察官移送併辦，
    均應為起訴效力所及，本院自應併予審究，附此敘明。
  (三)查被告有如事實一之部分所載之犯罪科刑執行情形，有臺灣
    高等法院被告全國前案紀錄表一份及被告所犯前開案件之判
    決書一份在卷可稽，其前受有期徒刑執行完畢，於五年以內
    故意再犯本件有期徒刑以上之罪，為累犯，應依刑法第四十
    七條第一項之規定加重其刑。
  (四)爰審酌被告所為已影響社會正常交易安全，增加被害人尋求
    救濟之困難，並使犯罪之追查趨於複雜，危害社會情節甚鉅
    等，本應予以嚴懲，惟其犯後坦承犯行而態度良好，足認其
    尚有改過遷善之可能及其他一切情狀，從輕量處如主文所示
    之刑，並諭知易科罰金之折算標準，以示懲儆。
據上論斷，應依刑事訴訟法第二百七十三條之一第一項、第二百
九十九條第一項前段，刑法第二十八條、第三百三十九條第一項
、第三十條、第四十七條第一項、第四十一條第一項前段，刑法
施行法第一條之一，判決如主文。
本案經檢察官郭瑜芳到庭執行職務。
中　　華　　民　　國　　96　　年　　5 　　月　　24　　日
　　　　　　　　　刑事第九庭    法　官　林怡秀
本件正本證明與原本無異。
如不服本判決，應於判決送達後十日內向本院提出上訴狀（應抄
附繕本）。告訴人甲○○、乙○○、丁○○及林巳又如對於本判
決不服者，應具備理由請求檢察官上訴，其上訴期間之計算係以
檢察官收受判決正本之日期為準。
　　　　　　　　　　　　　　　　書記官　林義盛
中　　華　　民　　國　　96　　年　　5 　　月　　24　　日
附錄本案論罪科刑法條全文：
中華民國刑法第三百三十九條
意圖為自己或第三人不法之所有，以詐術使人將本人或第三人之
物交付者，處五年以下有期徒刑、拘役或科或併科一千元以下罰
金。
以前項方法得財產上不法之利益或使第三人得之者，亦同。
前二項之未遂犯罰之。
